【裁判字號】    87,上訴,2895
【裁判日期】    890406
【裁判案由】    毒品危害防制條例
【裁判全文】
臺灣高等法院刑事判決                  八十七年度上訴字第二八九五號
    上  訴  人  臺灣板橋地方法院檢察署檢察官
    上  訴  人
    即  被  告  甲○○
    指定辯護人  本院公設辯護人
右上訴人因被告違反肅清煙毒條例案件，不服臺灣板橋地方法院八十六年度訴字第二
八五八號，中華民國八十七年五月十五日第一審判決（起訴案號：臺灣板橋地方法院
檢察署八十六年度偵字第一九六三八號，併辦案號：八十七年度偵字第四七六一號、
八十七年度偵字第一０五九六號）提起上訴，本院判決如左：
    主  文
原判決關於甲○○非法施用海洛因部分撤銷。
甲○○連續施用第一級毒品，累犯，免刑。扣案之海洛因拾小包（淨重共肆點肆捌
公克、包裝重共貳點玖貳公克）、海洛因貳小包（淨重壹點壹參公克、包裝重壹點肆
貳公克）、分裝袋壹批、分裝管壹支及注射針筒參支、含海洛因殘渣袋參個、分裝器
壹支，均沒收銷燬之。
    事  實
一、甲○○曾於民國（下同）八十二年一月四日因贓物案件，經原審判處有期徒刑五
    月，嗣因累犯更定其刑為有期徒刑七月確定，八十六年七月十七日假釋縮刑期滿
    執行完畢，復於八十二年五月十日因違反肅清煙毒條例及麻醉藥品管理條例案件
    ，經台灣台北地方法院定其應執行刑為有期徒刑三年八月確定，八十六年七月十
    七日假釋縮刑期滿執行完畢，明知海洛因係毒品，竟以非法施用概括犯意，自八
    十六年八月間某日（確實日期不詳）起至八十七年四月二十九日止，連續多次在
    其位於臺北縣板橋市○○路○段九七號六樓住處及位於台北縣、新竹縣、台中縣
    工作之某工地等處，均以注射針筒羼入毒品海洛因施打於身體手部之方式，施用
    毒品海洛因，約每日施用毒品一次，均未成癮。嗣於八十六年九月十八日晚上八
    時許，經警在甲○○上址住處，查獲甲○○、廖一仲二人，並扣得甲○○所有備
    供己施用之海洛因十三小包（淨重共四點四八公克、包裝重共二點九二公克）與
    其所有供施用毒品所用之分裝袋一批、分裝管一支暨預備供施用毒品所用之注射
    針筒三支，及廖一仲所有備供己施用之海洛因三小包（淨重零點九九公克、包裝
    重零點六七公克）與其所有供施用毒品所用之分裝管一支。嗣又於八十七年二月
    二十五日晚上八時四十五分許，為警在甲○○上址住處查獲甲○○，並扣得其所
    有之海洛因二小包（淨重一點一三公克、包裝重一點四二公克），且各採集其等
    之尿液送驗，而循線偵悉上情。
二、案經臺北市政府警察局萬華分局移請台灣板橋地方法院檢察署檢察官偵查起訴及
    移送併案審理。
    理  由
一、右揭事實，業據被告甲○○、共同被告廖一仲各於警訊及偵審中均坦承不諱，而
    被告甲○○於前揭各該時地為警查獲所採集之尿液經送請檢驗結果，發現尿液確
    均呈嗎啡之陽性反應（海洛因水解後經人體新陳代謝還原呈嗎啡反應），有憲兵
    司令部刑事支援中心八十六年十一月十四日綱得字第16478號鑑驗成績書一件
    附卷可稽。再扣案之白粉共十六小包經分別送請鑑驗之結果，確均係海洛因乙節
    ，亦有法務部調查局鑑定通知書三件在卷可參，此外，並有被告甲○○所有之海
    洛因十三小包（淨重共四點四八公克、包裝重共二點九二公克）、海洛因二小包
    （淨重一點一三公克、包裝重一點四二公克）與其所有供施用毒品所用之分裝袋
    一批、分裝管一支暨預備供施用毒品所用之注射針筒三支，及被告廖一仲所有之
    海洛因三小包（淨重零點九九公克、包裝重零點六七公克）與其所有供施用毒品
    所用之分裝管一支扣案可資佐證，本件被告甲○○犯行事證明確，其犯行堪以認
    定。
二、原審法院適用麻醉藥品管理條例第十三條之一第二項第四款及其他有關法律之規
    定，予以論處罪刑，固非無見。然查：被告於犯罪行為後，毒品危害防制條例已
    於民國八十七年五月二十二日公布生效，依該條例第二條第一項第一款、第十條
    第一項、第二十條第二項、第二十三條第一項、第三十五條第三款之規定，該等
    毒品皆在其規範之列，且犯之者必須先經由觀察勒戒、強制戒治程序，經觀察勒
    戒後認無繼續施用毒品傾向者，或強制戒治期滿者，即應為免刑判決。而斯等規
    定與其行為時之舊法相較，又有利於被告，自應適用該新法。從而原判決既已有
    未當，要屬無可維持，因將原判決關於被告非法施用海洛因部分撤銷，自為判決
    。
三、核被告所為，實犯毒品危害防制條例第十條第一項之罪。其先後多次為之，時間
    緊接、方法雷同，且犯罪構成要件相一致，顯係基於一個概括之犯意反覆為之，
    應論以連續犯。施用前持有之低度行為，應為施用之高度行為所吸收，不另論罪
    。其前曾受有期徒刑之執行完畢，此有卷附之前科資料表可按，於五年以內再犯
    本罪屬於累犯，應加重其刑。惟查，被告甲○○因施用第一級毒品海洛因，前經
    本院於八十七年七月八日裁定送臺灣台北看守所附設勒戒所觀察、勒戒後，認有
    繼續施用毒品之傾向，依該所八十七年九月十七日函送編號四八００之證明書，
    由本院裁定令入戒治處所施以強制戒治一年，嗣再於八十八年一月十三日因執行
    滿三月經聲請並裁定停止強制戒治付保護管束處分。嗣被告甲○○於保護管束期
    間，復於八十八年三月十二日採尿送驗，結果呈陽性反應，違反保護管束情節重
    大，經檢察官聲請裁定撤銷停止強制戒治付保護管束處分，再執行強制戒治。茲
    被告甲○○強制戒治期間業已屆滿，此有臺灣台北戒治所八十九年二月二十一日
    北戒守總籍出通字００六七號受戒治人出所通知書在卷可稽，故依法為其免刑之
    諭知。扣案如主文所示之物，依毒品危害防制條例第十八條前段沒收銷燬之。
據上論斷，應依刑事訴訟法第三百六十九條第一項前段、第三百六十四條、第二百九
十九條第一項但書，毒品危害防制條例第十條第一項、第二十三條第一項、第三十五
條第三款、第十八條前段，刑法第十一條前段、第二條第一項但書、第五十六條，判
決如主文。
本案經檢察官林占青到庭執行職務。
中      華      民      國    八十九    年      四      月      六      日
                              臺灣高等法院刑事第九庭
                                  審判長法  官  李  文  成
                                        法  官  周  盈  文
                                        法  官  官  有  明
右正本證明與原本無異。
如不服本判決應於收受送達後十日內向本院提出上訴書狀，其未敘述上訴之理由者並
得於提起上訴後十日內向本院補提理由書（均須按他造當事人之人數附繕本）。
                                        書記官  顧  哲  瑜
中      華      民      國    八十九    年      四      月      七      日


司法院資訊處製作；財團法人民間司法改革基金會備份。
